【裁判字號】    91,訴,1681
【裁判日期】    920625
【裁判案由】    營業稅
【裁判全文】
臺北高等行政法院判決                            九十一年度訴字第一六八一號
                              .
    原      告  宇成建設股份有限公司
    代  表  人  甲○○董事長.
    被      告  財政部臺灣省北區國稅局
                （承受花蓮縣稅捐稽徵處有關營業稅業務）
    代  表  人  林吉昌（局長）
    訴訟代理人  乙○○
右當事人間因營業稅事件，原告不服財政部中華民國九十一年三月二十一日台財訴字
第○九一一三五二一五二號訴願決定，提起行政訴訟。本院判決如左：
    主  文
原告之訴駁回。
訴訟費用由原告負擔。
    事  實
甲、事實概要：
    緣原告未依規定申辦營業登記，自民國（下同）八十五年九月至十一月間於花蓮
    縣秀林鄉富世村富世一四五號之四經營建屋出售業務，案經花蓮縣稅捐稽徵處查
    獲漏報銷售額新臺幣（以下同）五九○、四七六元，逃漏營業稅二九、五二四元
    ，核已違反營業稅法第二十八條規定，乃依法補徵所漏營業稅二九、五二四元外
    ，並按所漏稅額裁處三倍罰鍰計八八、五○○元（計至百元止）。原告不服，申
    經復查結果未獲變更，提起訴願亦遭決定駁回，遂向本院提起本件行政訴訟。自
    九十二年一月一日起，由被告承受花蓮縣稅捐稽徵處有關營業稅業務。
乙、兩造聲明：
  一、原告聲明：訴願決定、復查決定及原處分均撤銷。
  二、被告聲明：駁回原告之訴。
丙、兩造之爭點：
    原告是否為系爭房屋銷售之營業人？
原告主張：
一、違章主體錯誤：
    原告於八十五年五、六月間業經被告核准註銷營業登記在案，此有被告原卷資料
    可查，是原告之法人人格已消滅，被告仍以原告為違章主體而予以補稅裁罰，依
    法顯有違誤。況本案建屋銷售者為呂學文，此有買受人周芳珠書立之證明書、退
    還系爭建屋價款支票三紙及周芳珠與呂學文簽訂太魯閣花園別墅合約書等相關資
    料可稽，此亦為被告及訴願機關所不否認，是本案實際售屋者應為呂學文而非原
    告，至為明確。
二、違反證據法則：
    被告僅以原告之負責人甲○○於八十七年一月五日所作談話筆錄自承本案「集合
    公寓．．．接洽買賣事宜則是訴願人為代表」據以認定原告銷售系爭建屋，逃漏
    稅之唯一證據，而對原告所提示如前之相關事證都不予查證是否真實，即予以否
    定，顯有違改制前行政法院三十二年判字第十六號判例：「行政官署對於人民所
    處罰必須確實證明其違法之事實倘所提出之證據自相矛盾不能確實證明違法事實
    之存在其處罰即不能認為合法」。
被告主張：
一、按「在中華民國境內銷售貨物或勞務及進口貨物，均應依本法規定課徵營業稅。
    」、「營業人之總機構及其他固定營業場所，應於開始營業前，分別向主管稽徵
    機關申請營業登記。」、「營業人銷售貨物或勞務，應依本法營業人開立銷售憑
    證時限表規定之時限，開立統一發票交付買受人。」、「營業人除本法另有規定
    外，不論有無銷售額，應以每二月為一期，於次期開始十五日內，填具規定格式
    之申報書，檢附退抵稅款及其他有關文件，向主管稽徵機關申報銷售額、應納或
    溢付營業稅額。」、「營業人有左列情形之一者，主管稽徵機關得依照查得之資
    料，核定其銷售額及應納稅額並補徵之：．．．三、未辦妥營業登記，即行開始
    營業，或已申請歇業仍繼續營業，而未依規定申報銷售額者。」、「納稅義務人
    ，有左列情形之一者，除追繳稅款外，按所漏稅額處一倍至十倍罰鍰，並得停止
    其營業：一、未依規定申請營業登記而營業者。」分別為行為時營業稅法第一條
    、第二十八條、第三十二條、第三十五條第一項、第四十三條第一項第三款及第
    五十一條第一款所明定。
二、卷查原告未依規定申辦營業登記，自八十五年九月至十一月間於花蓮縣秀林鄉富
    世村富世一四五號之四經營建屋出售業務，經被告於八十六年十二月二十六日查
    獲，有房屋買賣合約書、甲○○、呂學文、周芳珠等人所作談話筆錄附案可稽，
    違章事證明確。核已違反營業稅法第二十八條規定，被告乃核定補徵所漏營業稅
    額二九、五二四元外，並依行為時營業稅法第五十一條第一款規定裁處三倍罰鍰
    計八八、五○○元，揆諸前揭法條規定，洵無不當。
三、原告訴稱其於八十五年五、六月間業經被告核准註銷營業登記在案，是原告法人
    人格已消滅，被告仍以原告為違章主體而予以補稅裁罰，顯有違誤，況本案建屋
    銷售者為呂學文非原告云云。然查原告負責人甲○○於八十七年一月五日於被告
    所作筆錄自承：「集合住宅之承造確實是萬事興營造股份有限公司（下稱萬事興
    公司），惟與陳正雄等接洽房屋買賣者，應是宇成建設股份有限公司（下稱宇成
    公司，即原告），因為呂學文也是宇成公司之股東，是由宇成公司委託呂學文先
    生辦理。」，又補充八十六年九月二十五日呂學文所作筆錄中稱合建分屋契約是
    萬事興公司乙節，應更正為原告。另查周芳珠於八十六年九月九日筆錄稱：「民
    樂四十號二樓是向呂學文購買，以現金支付，八十五年九月付訂金參拾萬元，八
    十五年十一月五日付第二期至第六期共參拾貳萬元。」，並提供合約書一份，該
    合約書賣方係由原告名義與買方周芳珠所簽訂。周芳珠復於八十七年一月二十三
    日筆錄供稱：「呂學文是代表宇成公司，．．．宇成公司未開立發票。」，則原
    告於八十五年六月申請註銷後仍繼續營業之事證明確，被告以其為違章裁罰對象
    ，並無違誤。
四、原告又稱被告僅以原告負責人甲○○於八十七年一月五日所作談話筆錄自承，本
    案「集合公寓．．．洽買賣事宜則是訴願人為代表。」，據以認定原告銷售系爭
    房屋逃漏稅之唯一證據，而對原告所提示之相關事證都不查證是否真實等語。但
    查本案違章事證，除甲○○之筆錄外，尚有呂學文、陳先進、周芳珠於被告之談
    話筆錄、原告八十七年三月五日之函件自承代為銷售及房屋買賣契約書等可供佐
    證。呂學文雖於八十六年九月二十五日於被告筆錄中稱，已與周芳珠解約，惟查
    系爭房屋於八十六年十月三日仍以周芳珠名義向花蓮地政事務所送件登記為所有
    權人，並於同年十月二十四日登記完成，而原告遲至遭被告於八十六年十二月二
    十六日查獲後，始於八十七年二、三月退還原收取之訂金及購屋款；則其於查獲
    日前收受訂金及價款時未開立發票報繳稅款之違章事證明確，自應予補稅裁罰。
    理  由
一、原告雖主張於八十五年五、六月間業經被告核准註銷營業登記在案，其法人人格
    已消滅云云，惟查，原告並未辦理解散清算事宜，為其所自承，是其法人人格尚
    未消滅，被告仍以原告為違章主體而予以補稅裁罰，並無不合，合先敘明。
二、按「在中華民國境內銷售貨物或勞務及進口貨物，均應依本法規定課徵營業稅。
    」、「營業人之總機構及其他固定營業場所，應於開始營業前，分別向主管稽徵
    機關申請營業登記。」、「營業人銷售貨物或勞務，應依本法營業人開立銷售憑
    證時限表規定之時限，開立統一發票交付買受人。」、「營業人除本法另有規定
    外，不論有無銷售額，應以每二月為一期，於次期開始十五日內，填具規定格式
    之申報書，檢附退抵稅款及其他有關文件，向主管稽徵機關申報銷售額、應納或
    溢付營業稅額。」、「營業人有左列情形之一者，主管稽徵機關得依照查得之資
    料，核定其銷售額及應納稅額並補徵之：．．．三、未辦妥營業登記，即行開始
    營業，或已申請歇業仍繼續營業，而未依規定申報銷售額者。」、「納稅義務人
    ，有左列情形之一者，除追繳稅款外，按所漏稅額處一倍至十倍罰鍰，並得停止
    其營業：一、未依規定申請營業登記而營業者。」分別為行為時營業稅法第一條
    、第二十八條、第三十二條、第三十五條第一項、第四十三條第一項第三款及第
    五十一條第一款所明定。
三、本件原告未依規定申辦營業登記，自八十五年九月至十一月間於花蓮縣秀林鄉富
    世村富世一四五號之四經營建屋出售業務，案經花蓮縣稅捐稽徵處查獲漏報銷售
    額五九○、四七六元，逃漏營業稅二九、五二四元，核已違反行為時營業稅法第
    二十八條規定，乃依法補徵所漏營業稅二九、五二四元外，並按所漏稅額裁處三
    倍罰鍰計八八、五○○元（計至百元止），經核並無不合，原告不服，主張如事
    實欄所載。本件所需審究者為原告是否為系爭房屋銷售之營業人？
四、經查，本件原告負責人為甲○○，而案外人呂學文為其配偶並為原告公司股東，
    原告雖主張本案建屋銷售者為呂學文而非原告云云，並提出買受人周芳珠書立之
    證明書、退還系爭建屋價款支票三紙及周芳珠與呂學文簽訂太魯閣花園別墅合約
    書等相關資料為證；惟查，依周芳珠所簽訂購買系爭房屋之買賣契約，其賣主（
    即乙方）為原告，由呂學文以原告負責人身分訂立契約，有該契約書附於原處分
    卷可參；原告負責人甲○○於八十七年一月五日於被告所作筆錄自承與陳正雄等
    接洽房屋買賣者，應是宇成公司即原告，因為呂學文也是宇成公司之股東，是由
    宇成公司委託呂學文辦理；另周芳珠於八十六年九月九日筆錄稱向原告購買系爭
    建物約定價款為二百八十一萬元，已付六十二萬元，由原告股東呂學文收取，已
    登記為所有權人，後來解約退款；就原告公司而言，由其負責人之配偶處理公司
    業務，與經驗法則尚無違背，至於究係公司業務或處理人個人業務，自應由其簽
    訂契約之「當事人」為何人予以認定，否則豈非事後可任由當事人選擇而逃避責
    任？本件既係由原告為訂約之當事人，且依其分期付款表尚有「公司貸款肆拾萬
    元，廿期每月二萬元」之記載，則原告事後主張為呂學文個人出售云云，自無可
    採，則原告於八十五年六月申請註銷後仍繼續營業之事證明確，被告以其為違章
    裁罰對象，並無違誤。從而原處分並無違誤，訴願決定予以維持，亦無不合，原
    告起訴意旨為無理由，應予駁回。
據上論結，本件原告之訴為無理由，爰依行政訴訟法第九十八條第三項前段，判決如
主文。
中      華      民      國    九十二    年      六      月    二十五    日
                     臺 北 高 等 行 政 法 院   第 五 庭
                                             審判長法官   張瓊文
                                                   法官   劉介中
                                                   法官   黃清光
右為正本係照原本作成。
如不服本判決，應於送達後二十日內，向本院提出上訴狀並表明上訴理由，如於本判
決宣示後送達前提起上訴者，應於判決送達後二十日內補提上訴理由書（須按他造人
數附繕本）。
中      華      民      國    九十二    年      六      月    二十五    日
                                                 書記官   楊子鋒


司法院資訊處製作；財團法人民間司法改革基金會備份。
